【裁判字號】    97,交聲,1737
【裁判日期】    971230
【裁判案由】    違反道路交通管理處罰條例聲明異議
【裁判全文】
臺灣桃園地方法院交通事件裁定        97年度交聲字第1737號
                                    97年度交聲字第1738號
原處分機關  交通部公路總局新竹區監理所桃園監理站
異  議  人
即受處分人  甲○○
上列異議人即受處分人因違反道路交通管理處罰條例案件，對於
交通部公路總局新竹區監理所桃園監理站97年11月3 日桃監裁罰
字第裁52-AM0000000號及桃監裁罰字第裁52-KAE046080號所為之
處分不服，聲明異議，本院裁定如下：
    主  文
原處分均撤銷，發回交通部公路總局新竹區監理所桃園監理站。
    理  由
一、原處分意旨略以：異議人即受處分人甲○○所有之車牌號碼
    9973-PD號自用小客車於民國96年9月27日19時52分因「在禁
    止臨時停車所停車」之違規情事，復於96年10月13日14時08
    分又因「駕駛人行車速度，超過規定之最高時速二十公里以
    上四十公里以下」之違規情事，分別裁處罰鍰新臺幣（下同
    ）900元及1,800元。
二、異議意旨略以：異議人所有之系爭自用小客車，業於民國96
    年7 月17日因離婚財產分配之原因，歸第三人吳瑞文取得其
    所有權，系爭自用小客車之使用人及所有權人既非異議人，
    原處分機關即不應再對異議人處罰。為此，爰依法聲明異議
    等語。
三、(一)、按汽車駕駛人，應遵守道路交通標誌、標線、號誌之指
    示，並服從交通指揮人員之指揮；又禁止臨時停車線，用以
    指示禁止臨時停車路段，本標線為紅色實線，設於路側，禁
    止時間原則為全日24小時，道路交通安全規則第90條、道路
    交通標誌標線號誌設置規則第149 條第1 項第1 款第5 目、
    第16 9條分別訂有明文。再禁止臨時停車處所不得停車，在
    禁止臨時停車處所停車者，處新臺幣（下同）600 元以上1,
    200 元以下罰鍰，道路交通安全規則第112 條第1 項第1 款
    、道路交通管理處罰條例第56條第1 項第1 款分別定有明文
    。又行車速度，超過規定之最高時速，或低於規定之最低時
    速，除有第43條第1 項第2 款情形外，處1,200 元以上600
    元以下之罰鍰，同條例第40條定有明文。可知前揭處罰對象
    ，係實際之汽車駕駛人，而非汽車名義上登記之所有人。(二)
    、又違反道路交通管理事件行為人，未依規定自動繳納罰鍰
    ，或未依規定到案聽候裁決，處罰機關應依基準表於舉發違
    反道路交通管理事件通知單送達且逾越應到案期限60日後之
    3 個月內，逕行裁決之。但警察機關管轄部分，應於通知單
    送達且逾越應到案期限之3 個月內，逕行裁決之，道路交通
    管理處罰條例第44條第1 項定有明文。(三)、復按按處理違反
    道路交通管理事件，有關文書送達之程序，準用行政程序法
    送達之規定，違反道路交通管理事件統一裁罰標準及處理細
    則第5 條定有明文。行政程序法中對於文書送達，於應受送
    達人之住居所、事務所或營業所為之。但在行政機關辦公處
    所或他處會晤應受送達人時，得於會晤處所為之；於應送達
    處所不獲會晤應受送達人時，得將文書付與有辨別事理能力
    之同居人、受僱人或應送達處所之接收郵件人員；又送達不
    能依前2 條規定為之者，得將文書寄存送達地之地方自治或
    警察機關，並作送達通知書2 份，1 份黏貼於應受送達人住
    居所、事務所、營業所或其就業處所門首，另1 份交由鄰居
    轉交或置於該送達處所信箱或其他適當位置，以為送達。前
    項情形，由郵政機關為送達者，得將文書寄存於送達地之郵
    政機關。寄存機關自收受寄存文書之日起，應保存3 個月，
    行政程序法第72條第1 項、第73條第1 項、第74條亦分別定
    有明文。
四、經查：本件桃監裁罰字第裁52-AM0000000號及桃監裁罰字第
    裁52-K AE00000000 裁決之舉發通知單，經本院依職權向臺
    北市政府警察局交通警察大隊查詢舉發通知單之送達情形，
    經該局函覆稱：係於96年10月11日以大宗掛號郵寄車籍地：
    「桃園縣蘆竹鄉○○路263 號8 樓之2 」，未有退件紀錄，
    因大宗掛號已逾郵局查詢期限，致無法查明送達簽收情形等
    情，有該局97年12月1 日北市警交大執字第09738837100 號
    函1 份附卷可稽，顯見上開舉發單是否合法送達異議人，已
    屬可疑，則原處分機關依違反道路交通管理事件統一裁罰標
    準表，以異議人未遵期到案亦未自動繳納罰鍰，逕以桃監裁
    罰字第裁52-AM0000000號及桃監裁罰字第裁52-KAE00000000
    裁決書裁處異議人最高額罰鍰900 元及1,800 元，已失依據
    。再者，本件異議人與其前夫吳瑞文原雖居住及設址於前開
    桃園縣蘆竹鄉○○路263 號8 樓之2 （戶長為吳瑞文），惟
    異議人與吳瑞文已於96年7 月17日協議離婚，異議人更於96
    年7 月5 日即將戶籍遷至彰化縣和美鎮○○里○○路○段
    107 巷23弄12號，並實際遷住該址，此有全戶戶籍資料查詢
    結果在卷可按，則依違反道路交通管理事件統一裁罰標準及
    處理細則第11條第1 項第4 款之規定意旨，舉發機關應即查
    明車主地址再為送達，亦即可函詢戶政事務所或以其他相當
    之方法調查，詎舉發機關竟未為相當之調查，已有違反同法
    第72 條 第1 項前段之送達規定，況且上開裁決書2 紙之寄
    送地址均向異議人戶籍地址送達，並由異議人實際收受，有
    送達回證在卷可按，足見並無無法查知異議人地址之方法。
    是本件桃監裁罰字第裁52-AM0000000號及桃監裁罰字第裁52
    -KAE00000000裁決之舉發通知單，並未向異議人戶籍地送達
    ，使其能於應到案日期到案說明或有舉證另有實質行為人之
    情形，難認已經合法送達，自難要求行為人於法定期限內提
    出申訴，而原處分機關在舉發通知單未合法送達前，即對異
    議人逕行裁處，顯然於法不合。
五、綜上所述，原處分機關雖將本件桃監裁罰字第裁52-AM00000
    00號及桃監裁罰字第裁52-KAE00000000裁決之裁決書送達異
    議人，惟舉發違反道路交通管理事件通知單有送達不合法而
    使異議人顯無從自動繳納罰鍰或到案聽候裁決之情形，因此
    ，自不得認原處分機關前揭裁決合法，從而，本件異議人之
    異議為有理由，原處分應予撤銷，並發交原處分機關重新送
    達後，再依法裁決，以為適法。至於是否另有可歸責之人，
    依前揭逕行舉發之規定，原處分機關即應查明實際駕駛人，
    另為適法之處置。
據上論斷，應依道路交通案件處理辦法第20條，裁定如主文。
中    華    民    國    97    年    12    月    30    日
                  交通法庭  法  官  陳筱蓉
以上正本證明與原本無異。
如不服本裁定，應於送達後5 日內，向本院提出抗告狀。
                            書記官  陳恩如
中    華    民    國    97    年    12    月    30    日


司法院資訊處製作；財團法人民間司法改革基金會備份。
